【裁判字號】    95,訴,665
【裁判日期】    951031
【裁判案由】    毒品危害防制條例
【裁判全文】
臺灣基隆地方法院刑事判決               95年度訴字第665號
公  訴  人  臺灣基隆地方法院檢察署檢察官
被      告  甲○○
上列被告因違反毒品危害防制條例案件，經檢察官提起公訴（95
年度偵字第1614號、第1667號），本院判決如下：
    主  文
本件公訴不受理。
    理  由
一、按已經提起公訴或自訴之案件，在同一法院重行起訴者，應
    諭知不受理之判決，並得不經言詞辯論為之，刑事訴訟法第
    303條第2款、第307 條分別定有明文。故檢察官就犯罪事實
    之一部起訴者，其效力及於全部，即無從就其他部分再行起
    訴，如重行起訴，自應諭知不受理之判決。此項原則，不論
    實質上之一罪，或想像競合犯、牽連犯、連續犯等裁判上之
    一罪，均有其適用（按：民國94年2月2 日修正公布、95年7
    月1 日施行之刑法，已將原第55條後段牽連犯、第56條連續
    犯等規定刪除）。
二、公訴意旨略以：被告甲○○基於施用第一級毒品海洛因之概
    括犯意，自95年6 月17日晚上某時許起，至同年月24日某時
    許止，在其位於基隆市○○路33巷8之2號之住處及基隆市○
    ○街761之1號處，連續施用毒品海洛因多次；另基於施用第
    二級毒品安非他命之犯意，於95年6月25日下午4時許，在其
    上開平一路住處，施用毒品安非他命一次，為警分別於：(一)
    95年6月19日晚間6時30分許，在基隆市○○街761之1號處查
    獲，當場扣得其所有之注射針筒2支及殘渣袋2只；(二)95 年6
    月25日晚間8時30分許，在基隆市○○路441號前查獲，並扣
    得第二級毒品安非他命（毛重1.0 公克），經警二度採尿送
    驗，結果均呈海洛因之嗎啡陽性反應，其中95年6 月25日尿
    液檢體另呈甲基安非他命陽性反應，因認被告涉犯毒品危害
    防制條例第10條第1項施用第一級毒品、第10條第2項施用第
    二級毒品等罪。
三、訊據被告於本院準備程序暨95年度訴字第664 號案件審理中
    中供承其自95年6月19日上午10時許起，至同年9月21日凌晨
    1時許止，在基隆市○○路33巷8之2 號、臺北縣鶯歌鎮友人
    住處等處，以注射針筒施打之方式，多次施用第一級毒品海
    洛因，平均每日施用一次；另又自95年6 月25日上午10時許
    起，至同年7月10日上午10時許止，在基隆市○○路33巷8之
    2 號住處，以將第二級毒品安非他命置入玻璃球內燃燒加熱
    產生煙霧之方式，多次施用第二級毒品安非他命，平均每日
    施用一次等語（95年10月25日準備程序筆錄參照），而被告
    為警查獲後所二度採集之尿液檢體，經送請檢驗，結果均呈
    海洛因之嗎啡陽性反應（由於海洛因在人體內會代謝成嗎啡
    ，因此涉嫌海洛因之吸食者，係檢驗其尿液中之嗎啡反應）
    ，其中95年6 月25日尿液檢體另呈甲基安非他命陽性反應，
    亦有昭信科技顧問股份有限公司95年8月11日、同年8月22日
    濫用藥物尿液檢體檢驗報告計2 紙附卷可稽，足見被告自白
    施用第一級毒品海洛因、第二級毒品安非他命之情節，與事
    實相符，應可採信，則檢察官以被告違反毒品危害防制條例
    第10條第1項、第2項之施用第一級、第二級毒品罪而提起公
    訴，固非無據。惟查：
    (一)立法者針對特定刑罰規範之構成要件，已預設其本身係
        持續實行之複次行為，具備反覆、延續之行為特徵，故
        將之總括或擬制成一個構成要件之「集合犯」行為，因
        刑法評價上為構成要件之行為單數，應僅成立一罪。查
        毒品因具有成癮性、濫用性，故立法實務首重以刑事處
        遇方式戒斷行為人毒癮，若無法收其實效，始依法追訴
        處罰，故施用毒品本身具備反覆、延續之行為特徵，持
        續多次施用毒品始為此類犯罪之典型或常態，於刑法評
        價上，施用毒品應僅成立集合犯一罪。且自「刑事法若
        干犯罪行為態樣，本質上原具有反覆、延續實行之特徵
        ，立法時既予特別歸類，定為犯罪構成要件之行為要素
        ，則行為人基於概括之犯意，在密切接近之一定時、地
        持續實行之複次行為，倘依社會通念，於客觀上認為符
        合一個反覆、延續性之行為觀念者，於刑法評價上，即
        應僅成立一罪。學理上所稱『集合犯』之職業性、營業
        性或收集性等具有重複特質之犯罪均屬之，例如經營、
        從事業務、收集、販賣、製造、散布等行為概念者是（
        最高法院95年度臺上字第1079號判決意旨參照）」，亦
        可查悉我國終審機關採取相同立場。有關行為人多次施
        用毒品之犯罪，實務前均依修正前刑法第56條連續犯之
        規定論以一罪，並加重其刑，惟因上開連續犯規定業經
        修正刪除，並自95年7月1日施行，其中修正理由說明四
        並以：「至連續犯之規定廢除後，對於部分習慣犯，例
        如竊盜、吸毒等犯罪，是否會因適用數罪併罰而使刑罰
        過重產生不合理之現象一節，在實務運用上應可參考德
        、日等國之經驗，委由學界及實務以補充解釋之方式，
        發展接續犯之概念，對於合乎接續犯或包括的一罪之情
        形，認為構成單一之犯罪，以限縮數罪併罰之範圍，用
        以解決上述問題」等語，本院基於前述施用毒品構成要
        件之反覆實行特徵，並考量連續犯規定業經刪除之法律
        實然面暨修正刪除之立法理由，認為行為人如基於反覆
        實行之犯意，在密切接近之一定時、地，持續實行單次
        或複次之施用毒品行為，應僅成立集合犯一罪。至個案
        中如有積極事證（例如先後施用毒品之時間差距甚遠、
        其間曾在監在押等）顯示行為人上開反覆實行之犯意有
        所中斷，其後之施用毒品行為因屬另行起意之行為，自
        應另論一罪，而與先前之施用毒品罪名併罰之，自不待
        言。
    (二)查被告因涉嫌於95年7月10日下午2時許，在其位於基隆
        市○○路33巷8之2號住處，施用第一級毒品海洛因、第
        二級毒品安非他命各一次之事實，前經臺灣基隆地方法
        院檢察署檢察官以95年度毒偵字第1620號提起公訴，該
        案於95年9 月15日繫屬本院，分案之案號係95年度訴字
        第664 號（下稱前案）乙節，業經本院調閱上開卷宗查
        證無誤，並有卷附臺灣基隆地方法院檢察署起訴函文之
        本院收文章戳可稽，而本件檢察官起訴被告施用第一級
        毒品海洛因之時間係95年6 月17日晚上某時許起，至同
        年月24日某時許止，施用第二級毒品安非他命之時間則
        係95年6月25日下午4時許，顯與前案95年度毒偵字第16
        20號起訴書所指被告施用第一級毒品海洛因、第二級毒
        品安非他命之犯罪時間密切接近，且依被告上開供述，
        其自95年6月19日上午10時許起，至同年9 月21日凌晨1
        時許止，多次施用第一級毒品海洛因，平均每日施用一
        次；另又自95年6月25日上午10時許起，至同年7月10日
        上午10時許止，多次施用第二級毒品安非他命，平均每
        日施用一次，其間曾想要戒掉毒癮，但並未成功等語（
        95年10月25日準備程序筆錄參照），足見被告應係基於
        概括之犯意，在密切接近之一定時、地，持續實行複次
        施用第一級毒品海洛因、第二級毒品安非他命之行為，
        依前揭(一)之說明，應各成立「集合犯」一罪，則依首揭
        「重行起訴」之說明，本案檢察官提起公訴之繫屬本院
        日為95年9 月15日，其公訴意旨指稱被告施用第一級毒
        品海洛因、第二級毒品安非他命之犯行，因與上開先行
        起訴（繫屬日同為95年9 月15日）之前案起訴書所認定
        之犯罪事實間，具有集合犯之實質上一罪關係，應屬同
        一案件，兩案雖同於95年9 月15日繫屬本院，然因本件
        案號在後，依法即屬重行起訴之後案，則本案既有同一
        案件重行起訴之情形，爰不經言詞辯論，逕為諭知不受
        理之判決。
據上論斷，應依刑事訴訟法第303條第2 款、第307條，判決如主
文。
中    華    民    國    95    年    10    月    31    日
                  刑事第五庭審判長法  官  陳志祥
                                  法  官  邰婉玲
                                  法  官  楊皓清
以上正本證明與原本無異。
對於本件判決如有不服，應於收受送達後10日內，向本院提出上
訴書狀，上訴於臺灣高等法院，並按他造當事人之人數附具繕本
。
中    華    民    國    95    年    10    月    31    日
                                  書記官  王月娥
附錄論罪法條：
毒品危害防制條例第10條第1項、第2項
施用第一級毒品者，處6月以上5年以下有期徒刑。
施用第二級毒品者，處3年以下有期徒刑。


司法院資訊處製作；財團法人民間司法改革基金會備份。
